【裁判字號】    92,訴,445
【裁判日期】    920929
【裁判案由】    贈與稅
【裁判全文】
臺中高等行政法院裁定                              九十二年度訴字第四四五號
    原      告  甲○○
    被      告  財政部臺灣省中區國稅局
    代  表  人  乙○○
    訴訟代理人  丙○○
右當事人間因贈與稅事件，原告不服財政部中華民國九十二年三月十八日台財訴字第
○九二○○○七○四○號訴願決定，提起行政訴訟，本院裁定如左︰
    主  文
原告之訴駁回。
訴訟費用由原告負擔。
    理  由
一、按訴願之提起，應自行政處分達到或公告期滿之次日起三十日內為之。訴願事件
    ，提起訴願逾法定期間或未於訴願法第五十七條但書所定期間內補送訴願書者，
    應為不受理之決定，分別為同法第十四條第一項及第七十七條第二款所明定。
二、本件原告因贈與稅事件，不服被告中華民國九十一年七月十六日中區國稅法字第
    ○九一○○四三一七二號復查決定，提起訴願。訴願決定以原告係於九十一年七
    月十七日收受復查決定書，此有經原告配偶陳麗惠蓋章收受之收件回執附原處分
    卷可稽。計其提起訴願之期間，應自九十一年七月十八日起算，扣除在途期間四
    日，至九十一年八月二十日即已屆滿。原告遲至九十二年一月三日始提起訴願，
    自已逾法定不變期間，乃不予受理。原告復不服，提起本件行政訴訟，主張依行
    政訴訟法第二百十六條第二項明定：「原處分或決定經判決撤銷後，機關須重為
    處分或決定者，應依判決意旨為之。」，又「納稅義務人對於核定稅捐之處分，
    如有不服，應依規定格式，敘明理由，連同證明文件，依左列規定申請復查：一
    、依核定稅額通知書所載有應納稅額或應補稅額者，應於繳款通知書送達後，於
    繳納期間屆滿翌日起算三十日內，申請復查。」亦為稅捐稽徵法第三十五條第一
    項所明定，依上揭法意，稅捐之「處分」顯係指核定稅額通知書所載「應納稅額
    」而言。本件系爭原告八十五年度贈與稅，原核定稅額新台幣（下同）四、四九
    五、○○○元，原告不服，循序提起行政訴訟，經鈞院九十年度訴字第三六七號
    判決主文：「八十五年度白清遜無償承擔白蒼梧獨資開設之東洲大旅社銀行貸款
    新台幣貳仟萬元應課贈與稅部分均撤銷」，其理由四、後段明示「由被告重為核
    計，另為適當之處分，以臻適法。」其意旨應係原處分之稅額全部撤銷已不存在
    ，應另作新稅額繳款書之處分，即依首揭行政訴訟法第二百十六條第二項規定之
    「重為處分」，而非「重為決定」，惟被告未依上揭判決意旨及稅捐稽徵法第三
    十五條規定，重為處分並製作稅額通知書通知原告，誤以「重核復查決定」方式
    ，將其決定書通知原告，顯屬違失。尤以其決定書內皆未有重行處分後應納稅額
    為若干之記載，是以，該重核復查決定書全無行政法院判決意旨之「另為處分」
    及稅捐稽徵法規定之「處分」效力可言。系爭贈與稅另為處分之稅款繳款書至九
    十一年十月十一日始通知原告，並限於九十一年十二月十日前繳納，重為處分之
    稅額為四、○八八、六三二元，原告仍表示不服，乃依稅捐稽徵法第三十五條第
    一項規定，於九十二年一月三日申請復查，應無不合等語。惟按「再訴願官署認
    為原告繳款申請復查，未逾期限，原徵收機關拒絕復查及訴願決定駁回，均有未
    合，因將訴願決定及原處分均撤銷，並於主文揭載『其補徵稅額，應准依法復查
    ，另為處分』，其處分之用語，顯指營業稅法第十四條之『復查決定』而言。」
    業據改制前行政法院四十五年判字第七號著有判例。又本院九十年度訴字第三六
    七號一案，原告於收受（八十九年八月八日收受）被告原復查決定即八十九年八
    月四日中區國稅法字第八九○○四三六六六號復查決定書後，在八十九年九月七
    日提起訴願時，其訴願書說明一詳載「依八九、八、八收到中區國稅局寄予申請
    人之復查決定函及復查決定書辦理。」；而財政部八十九年十二月十八日台財訴
    第0000000000號訴願決定書案由欄亦載明原告因贈與稅事件，「不服
    原處分機關八十九年八月四日中區國稅法字第八九○○四三六六六號復查決定」
    等語（以上見原處分卷第三一六、三二八、三三六頁），是本院九十年度訴字第
    三六七號判決所指「將原處分及訴願決定關此部分撤銷，由被告重為核計，另為
    適法處分」，該撤銷之「原處分」自係指前述被告之原復查決定，其所謂另為適
    法之「處分」，自亦指被告應重為復查決定而言，此與行政訴訟法第二百十六條
    第二項所定「原處分或『決定』經判決撤銷後，機關須重為處分或『決定』者，
    應依判決意旨為之」亦無不合，原告主張被告未重為處分，誤以「重核復查決定
    」方式，將其決定書通知原告，顯屬違失，經核無足採。況被告重核復查決定書
    所附教示條款，亦敘明原告若有不服，應於收到復查決定書之次日起三十日內，
    檢附訴願書正本載明訴願事實及理由，連同副本送交被告，由被告轉交財政部，
    此乃不服復查決定之救濟方式，自與對原核定稅捐之處分，須載有應納稅額或應
    補稅額之繳款通知書，始能於繳納期限屆滿翌日起算復查期間之申請復查救濟有
    別，原告仍執詞復查決定未製作稅額通知書通知原告亦無足採。訴願決定不予受
    理，自無不合。原告復提起本件行政訴訟，顯非合法，應予駁回。
三、依行政訴訟法第一百零七條第一項第十款、第一百零四條、民事訴訟法第九十五
    條、第七十八條，裁定如主文。
中    華    民    國     九十二     年       九       月     二十九     日
                 臺 中 高 等 行 政 法 院   第 二 庭
                                審 判 長 法      官  胡  國  棟
                                         法      官  林  秋  華
                                         法      官  王  德  麟
右正本證明與原本無異。
如不服本裁定，應於裁定送達後十日內以書狀敘明理由，經本院向最高行政法院提起
抗告（須依對造人數附具繕本）並應預繳送達用雙掛號郵票三九○元（三十四元及五
元郵票各十份）。
中    華    民    國     九十二     年       九       月     二十九     日
                                         法院書記官  蔡  宗  融


司法院資訊處製作；財團法人民間司法改革基金會備份。
